臺灣高雄地方法院刑事裁定　　　　　　 110年度聲字第1978號
聲明異議人　張志鵬
即受 刑 人　　　　　
上列聲明異議人即受刑人因公共危險案件，對臺灣高雄地方檢察
署檢察官不准易科罰金之執行指揮（執行案號：110 年度執字第
4084號）聲明異議，本院裁定如下：
    主  文
聲明異議駁回。
    理  由
一、聲明異議意旨詳如刑事聲明異議狀所載（如附件）。
二、按，刑法第41條第1 項規定：犯最重本刑為5 年以下有期徒
    刑以下之刑之罪，而受6 月以下有期徒刑或拘役之宣告者，
    得以新臺幣（下同）1 千元、2 千元或3 千元折算1 日，易
    科罰金。但易科罰金，難收矯正之效或難以維持法秩序者，
    不在此限。又依前項規定得易科罰金而未聲請易科罰金者，
    得以提供社會勞動六小時折算一日，易服社會勞動；受六月
    以下有期徒刑或拘役之宣告，不符第一項易科罰金之規定者
    ，得依前項折算規定，易服社會勞動；前二項之規定，因身
    心健康之關係，執行顯有困難者，或易服社會勞動，難收矯
    正之效或難以維持法秩序者，不適用之，同法第41條第2 項
    、第3 項、第4 項分別定有明文。是在刑事執行程序中，檢
    察官得依刑法第41條第1 項但書規定，審酌受刑人是否具有
    「確因不執行所宣告之刑，難收矯正之效，或難以維持法秩
    序」等事由，決定個別受刑人適宜易科罰金與否；依同法第
    41條第4 項規定，審酌受刑人是否具有「易服社會勞動，難
    收矯正之效，或難以維持法秩序」等事由決定之，此係立法
    者賦予檢察官針對具體執行個案之裁量權限，非謂一經判決
    宣告得易科罰金之標準或符合前揭得易服社會勞動之標準，
    檢察官即應為易科罰金或易服社會勞動之處分。是以，檢察
    官對於得易科罰金、易服社會勞動案件之指揮執行，如已具
    體說明認受刑人因不執行所宣告之刑，難收矯正之效，或難
    以維持法秩序之理由，自得不准易科罰金或易服社會勞動而
    執行徒刑；此乃檢察官指揮執行時得依職權裁量之事項，倘
    其未濫用裁量權限，不得任意指摘為違法，此觀諸刑事訴訟
    法第457 條第1 項前段「執行裁判由為裁判法院之檢察官指
    揮之」之規定即明（最高法院98年台抗字第102 、477 號、
    10 3年度台抗字第238 號刑事裁定意旨參照）。又上開法條
    所稱「難收矯正之效」及「難以維持法秩序」，均屬不確定
    法律概念，此乃立法者賦予執行檢察官能依具體個案，考量
    犯罪所造成法秩序等公益危害大小、施以自由刑，避免受刑
    人再犯之效果高低等因素，據以審酌得否准予易科罰金或易
    服社會勞動，亦即執行檢察官應為關於自由刑一般預防（維
    持法秩序）與特別預防（有效矯治受刑人使其回歸社會）目
    的之衡平裁量，非謂僅因受刑人個人家庭、生活處遇值得同
    情即應予以准許；再者，刑法第41條於94年2 月2 日修法公
    布後已刪除「因身體、教育、職業或家庭之關係或其他正當
    事由，執行顯有困難」之規定，故此項要件已非法定審酌要
    件，是關於受刑人之家庭、職業等因素，與檢察官就是否准
    受刑人易科罰金，有無「確因不執行所宣告之刑，難收矯正
    之效，或難以維持法秩序」之情況，並無必然關聯。
三、經查：
  ㈠聲明異議人即受刑人張志鵬（下稱異議人）於民國110 年間
    因公共危險案件，經本院以110 年度交簡字第624 號判決判
    處有期徒刑6 月，併科罰金新臺幣（下同）20,000元，有期
    徒刑如易科罰金，罰金如易服勞役，均以1,000 元折算1 日
    確定，此有前開判決、臺灣高等法院被告前案紀錄表附卷足
    參。嗣經移送臺灣高雄地方法院檢察署執行，檢察官不准易
    科罰金之理由為：「3 年內3 犯，距前次不到1 年，濃度逾
    0.55，顯難收矯正之效或難以維持法秩序」；不准易服社會
    勞動之審查理由，勾選記載為：「三犯以上且每犯均因故意
    犯罪而受有期徒刑宣告之累犯」、「有不執行所宣告之刑，
    難收矯正之效或難以維持法秩序之其他事由，並備註：5 年
    內酒駕3 犯」，嗣經檢察官於110 年8 月9 日以雄檢榮屹11
    0 執4084字第1100048147號函命異議人於110 年8 月20日前
    陳述意見，經異議人於110 年8 月18日向檢察官陳述意見後
    ，檢察官於110 年8 月25日以雄檢榮屹110 執聲他1657字第
    1100053269號函覆異議人稱：「台端係3 年內3 犯，距前次
    不到1 年，濃度逾0.55，聲請之理由不合法，所請礙難准許
    」等情，經本院依職權調取高雄地檢署110 年度執字第4084
    號、110 年度執聲他字第1657號執行卷宗核閱無訛，並有易
    科罰金案件初核表、得易服社會勞動案件初審表、高雄地檢
    署上開2 份函文、刑事陳述意見狀等在卷可稽，足認執行檢
    察官於指揮命令中，已具體敘明其本於職權不准異議人易科
    罰金、易服社會勞動之理由，且執行前已給予異議人充分陳
    述意見之機會，其執行程序尚稱允恰。則於此酒駕肇事造成
    無數無辜被害家庭傷痛，屢為媒體報導，政府亦大力宣導酒
    後不得駕車觀念之際，異議人仍不知警惕，執意一再酒醉駕
    車以身試法，吐氣酒精濃度高達1.07mg/l（依我國法令，吐
    氣酒精濃度倘高於0.25mg/l，即構成刑法第185 條之3 酒駕
    公共危險刑責），超過法定處罰標準甚多，檢察官據此未准
    易科罰金、易服社會勞動，尚難認有何違法或不當之處。故
    聲明異議意旨以：檢察官未檢附相關判斷之依據、理由等，
    驟認異議人有難收矯正之效或難以維持法秩序之情形，於裁
    量權行使之程序不可不謂毫無瑕疵可言，即屬執行指揮之不
    當云云，尚有未洽。
  ㈡聲明異議意旨另以：異議人近日身體狀況不佳，收入不豐，
    家中經濟相當拮据，且與其高齡67歲之母相依為命，需接送
    母親進行門診追蹤治療，與母親僅依靠該微薄薪資勉強過活
    ，主張受刑人有不宜入監服刑之事由云云。惟參以刑法第41
    條第1 項規定於修法後刪除「異議人因身體、教育、職業、
    家庭之關係或其他正當事由，執行顯有困難」之要件，故執
    行檢察官考量是否准予異議人易科罰金時，僅須審酌是否具
    有「確因不執行所宣告之刑，難收矯正之效，或難以維持法
    秩序」事由為裁量，故異議人所陳縱係屬實，惟此應係向相
    關單位求助，由社會救助系統輔助之問題，尚非執行檢察官
    於決定是否命異議人入監執行時所應斟酌審查之法定事由。
    是異議人執此聲明異議，自非有據。
四、綜上所述，本件業據執行檢察官具體說明不准予易科罰金、
    易服社會勞動之理由，且未有逾越法律授權、專斷等濫用權
    力之情事，又就聲明異議意旨所述各情，本院審酌均難認檢
    察官執行之指揮有何違法或不當，是異議人提起本件聲明異
    議，為無理由，應予駁回。
五、依刑事訴訟法第486 條，裁定如主文。
中    華    民    國   110    年    11    月    19    日
                          刑事第二庭  法  官  陳盈吉
以上正本證明與原本無異。
如不服本裁定，應於送達後5 日內，向本院提出抗告狀。
因疫情而遲誤不變期間，得向法院聲請回復原狀。
中    華    民    國   110    年    11    月    19    日
                                      書記官  鄭人芳
附件：刑事聲明異議狀